---
title: "Pronóstico del tiempo"
---
```{r setup, include=FALSE}
knitr::opts_chunk$set(echo = FALSE,
                      message = FALSE,
                      warning = FALSE)

source("read_prono.R")
library(tidyverse)
library(lubridate)
library(kableExtra)

icons <- readxl::read_xlsx("icons.xlsx")
```


Pronóstico por ciudades.
         
```{r}
ultimo_prono <- tail(test, 3)
fecha_ultimo_prono <- unique(ultimo_prono$fecha_analisis)
dia <- as.character(day(fecha_ultimo_prono))
mes <- as.character(month(fecha_ultimo_prono, abbr = FALSE, label = TRUE))
anio <- as.character(year(fecha_ultimo_prono))
```

## Pronóstico generado el `r dia` de `r mes` de `r anio`

```{r}
ciudad <- unique(test$ciudad)

test <- left_join(test, icons, by = c("icon" = "codigo")) 
```

### `r ciudad`

```{r}
test %>% 
  select(fecha_pronos, texto_claro, tmax, tmin, nubosidad, viento, figura) %>% 
  mutate(fecha_pronos = format(fecha_pronos, "%d/%m/%Y"),
         tmax = paste0(tmax, " °"),
         tmin = paste0(tmin, " °")) %>% 
  kable(col.names = c("Fecha", "Pronóstico", "T máxima", "T mínima", "Nubosidad", "Viento", ""),
               align = "llccccc") %>% 
 kable_styling(full_width = TRUE,
               bootstrap_options = c("responsive")) %>% 
  column_spec(3, color = "red") %>% 
  column_spec(4, color = "blue") 
```



Disclaimer: ¿Llegaste de casualidad a esta página y pensas que encontraste un buen pronóstico? Pues no, los pronósticos que vez acá forman parte de la práctica de la materia Pronóstico del tiempo, a.k.a. estoy aprendiendo y posiblemente le pifie feo. Además la página se va a actualizar solo hasta el 15 de octubre de 2020. 

Los iconos fueron extraidos del [Servicio Meteorológico Nacional](https://www.smn.gob.ar/)