---
title: "Validación de pronósticos"
subtitle: "<i class='wi wi-day-sunny'></i>"
author: "Pao Corrales"
institute: "Pronóstico del Tiempo"
date: "`r Sys.Date()`"
output:
  xaringan::moon_reader:
    css: ["css/weather-icons.min.css", "css/weather-icons.css", default, rladies]
    lib_dir: libs
    nature:
      ratio: "16:9" 
      highlightStyle: github
      highlightLines: true
      countIncrementalSlides: false
---

```{r setup, include=FALSE}
knitr::opts_chunk$set(
  echo = FALSE,
  message = FALSE,
  warning = FALSE
)
source("read_prono.R")
library(tidyverse)
library(data.table)
library(lubridate)
library(kableExtra)
library(patchwork)
library(printr)

size <- 14
```

class: inverse, center, middle

# Ciudad 1: Buenos Aires

---

## Temperatura

.pull-left[

```{r}
ciudad <- setDT(loc1)

ciudad %>% 
  melt(measure.vars = c("tmax", "tmax_obs")) %>% 
  ggplot(aes(fecha_pronos, value)) +
  geom_line(aes(linetype = variable), color = "red") +
  geom_point(aes(shape = variable), color = "red") +
  scale_shape(labels = c("Pronóstico", "Observación")) +
  scale_linetype(labels = c("Pronóstico", "Observación")) +
  facet_wrap(~validez_del_pronostico, 
             labeller = labeller(validez_del_pronostico = c("24" = "Validez 24 hs", 
                                                            "48" = "Validez 48 hs"))) +
  labs(x = "",
       y = "Temperatura mínima",
       shape = "",
       linetype = "") +
  theme_minimal(base_size = size) +
  theme(legend.position = "bottom") +
  
  ciudad %>% 
  melt(measure.vars = c("tmin", "tmin_obs")) %>% 
  ggplot(aes(fecha_pronos, value)) +
  geom_line(aes(linetype = variable), color = "blue") +
  geom_point(aes(shape = variable), color = "blue") +
  scale_shape(labels = c("Pronóstico", "Observación")) +
  scale_linetype(labels = c("Pronóstico", "Observación")) +
  facet_wrap(~validez_del_pronostico, 
             labeller = labeller(validez_del_pronostico = c("24" = "Validez 24 hs", 
                                                            "48" = "Validez 48 hs"))) +
  labs(x = "",
       y = "Temperatura mínima",
       shape = "",
       linetype = "") +
  theme_minimal(base_size = size) +
  theme(legend.position = "bottom") +
  patchwork::plot_layout(ncol = 1) 
```
]

--
.pull-right[

```{r}
ciudad %>%
  melt(measure.vars = list(prono = c(tmax = "tmax", tmin = "tmin"), 
                           obs = c(tmax = "tmax_obs", tmin = "tmin_obs"))) %>% 
  .[, variable := if_else(variable == 1, "Temperatura máxima", "Temperatura mínima")] %>% 
  .[, .(bias = mean(prono - obs, na.rm = TRUE),
        mae = mean(abs(prono - obs), na.rm = TRUE),
        rmse = sd(prono - obs, na.rm = TRUE),
        cor = cor(prono, obs)), by = .(validez_del_pronostico, variable)] %>% {
          tabla <- .
          kable(., col.names = c("Validez", "Variable", "BIAS", "MAE", "RMSE", "Correlación"),
                align = "clcccc",
                digits = 2) %>% 
            column_spec(3, color = if_else(tabla$bias > 0, "red", "blue")) %>% 
            kable_styling(full_width = FALSE, font_size = 14,
                          bootstrap_options = c("responsive"))       
          
        }

```

]

---

.pull-left[

```{r}
ciudad %>%
  melt(measure.vars = list(prono = c(tmax = "tmax", tmin = "tmin"), 
                           obs = c(tmax = "tmax_obs", tmin = "tmin_obs"))) %>% 
  ggplot(aes(obs, prono)) +
  geom_smooth(method = "lm", aes(color = factor(validez_del_pronostico)), se = FALSE) +
  geom_abline(slope = c(1, 1), intercept = c(-2, 2), linetype = 3) +
  geom_abline(slope = c(1), intercept = c(0)) +
  geom_point(aes(color = factor(validez_del_pronostico))) +
  scale_color_manual(values = c("darkorange", rgb(0, 139, 139, maxColorValue = 255))) +
  facet_wrap(~variable, labeller = labeller(variable = c("1" = "Temperatura máxima",
                                                         "2" = "Temperatura mínima")),
             scales = "free") +
  labs(x = "Observación", 
       y = "Pronóstico",
       color = "Validez") +
  theme_minimal(base_size = size) +
  theme(legend.position = "bottom")
```
]

.pull-right[

```{r}
ciudad %>% 
  # melt(measure.vars = c("tmax", "tmax_obs")) %>% 
  .[, ":="(diff_max = tmax_obs - tmax,
           diff_min = tmin_obs - tmin)] %>% 
  melt(measure.vars = c("diff_max", "diff_min")) %>% 
  ggplot(aes(value)) +
  geom_histogram(aes(fill = factor(validez_del_pronostico)), 
                 binwidth = 1, 
                 position = "dodge",
                 color = "white") +
  scale_fill_manual(values = c("darkorange", rgb(0, 139, 139, maxColorValue = 255))) +
  scale_x_continuous(breaks = seq(-4, 4, 1)) +
  facet_wrap(~variable, labeller = labeller(variable = c("diff_max" = "Temperatura máxima",
                                                         "diff_min" = "Temperatura mínima"))) +
  labs(fill = "", x = "Diferencia observación - pronóstico") +
  theme_minimal(base_size = size) +
  theme(legend.position = "bottom")
```
]



---

## Precipitación

.pull-left[

### Tabla de contingencia

```{r}
tabla <- ciudad %>% 
  select(precipitacion, precipitacion_obs) %>% 
  mutate(precipitacion_obs = factor(precipitacion_obs, levels = c("0", "1")),
         precipitacion = factor(precipitacion, levels = c("0", "1"))) %>% 
  table()
attr(tabla, "dimnames") <- list("Prono" = c("Prono No", "Prono Sí"),
                                "Obs" = c("Obs No", "Obs Sí"))

pander::pander(tabla, style = "rmarkdown")

tabla <- tabla %>% 
  addmargins()

acierto <- round((tabla[2, 2] + tabla[1, 1]) / tabla[3, 3], digits = 2)
bias <- round((tabla[2, 2] + tabla[2, 1]) / (tabla[2, 2] + tabla[1, 2]), digits = 2)
pod <- round(tabla[2, 2] / (tabla[2, 2] + tabla[1, 2]), digits = 2)
far <- round(tabla[2, 1] / (tabla[2, 2] + tabla[2, 1]), digits = 2)
ts <- round(tabla[2, 2] / (tabla[2, 2] + tabla[2, 1] + tabla[1, 2]), digits = 2)
```

]

.pull-right[

### Estadísticos

- Tasa de acierto: `r acierto`
- BIAS: `r bias`
- POD: `r pod`
- FAR: `r far`
- TS: `r ts`

]

---

class: inverse, center, middle

# Ciudad 2: Salta

---

## Temperatura

.pull-left[

```{r}
ciudad <- setDT(loc2)

ciudad %>% 
  melt(measure.vars = c("tmax", "tmax_obs")) %>% 
  ggplot(aes(fecha_pronos, value)) +
  geom_line(aes(linetype = variable), color = "red") +
  geom_point(aes(shape = variable), color = "red") +
  scale_shape(labels = c("Pronóstico", "Observación")) +
  scale_linetype(labels = c("Pronóstico", "Observación")) +
  facet_wrap(~validez_del_pronostico, 
             labeller = labeller(validez_del_pronostico = c("24" = "Validez 24 hs", 
                                                            "48" = "Validez 48 hs"))) +
  labs(x = "",
       y = "Temperatura mínima",
       shape = "",
       linetype = "") +
  theme_minimal(base_size = size) +
  theme(legend.position = "bottom") +
  
  ciudad %>% 
  melt(measure.vars = c("tmin", "tmin_obs")) %>% 
  ggplot(aes(fecha_pronos, value)) +
  geom_line(aes(linetype = variable), color = "blue") +
  geom_point(aes(shape = variable), color = "blue") +
  scale_shape(labels = c("Pronóstico", "Observación")) +
  scale_linetype(labels = c("Pronóstico", "Observación")) +
  facet_wrap(~validez_del_pronostico, 
             labeller = labeller(validez_del_pronostico = c("24" = "Validez 24 hs", 
                                                            "48" = "Validez 48 hs"))) +
  labs(x = "",
       y = "Temperatura mínima",
       shape = "",
       linetype = "") +
  theme_minimal(base_size = size) +
  theme(legend.position = "bottom") +
  patchwork::plot_layout(ncol = 1) 
```
]

--
.pull-right[

```{r}
ciudad %>%
  melt(measure.vars = list(prono = c(tmax = "tmax", tmin = "tmin"), 
                           obs = c(tmax = "tmax_obs", tmin = "tmin_obs"))) %>% 
  .[, variable := if_else(variable == 1, "Temperatura máxima", "Temperatura mínima")] %>% 
  .[, .(bias = mean(prono - obs, na.rm = TRUE),
        mae = mean(abs(prono - obs), na.rm = TRUE),
        rmse = sd(prono - obs, na.rm = TRUE),
        cor = cor(prono, obs)), by = .(validez_del_pronostico, variable)] %>% {
          tabla <- .
          kable(., col.names = c("Validez", "Variable", "BIAS", "MAE", "RMSE", "Correlación"),
                align = "clcccc",
                digits = 2) %>% 
            column_spec(3, color = if_else(tabla$bias > 0, "red", "blue")) %>% 
            kable_styling(full_width = FALSE, font_size = 14,
                          bootstrap_options = c("responsive"))       
          
        }

```

]

---

.pull-left[

```{r}
ciudad %>%
  melt(measure.vars = list(prono = c(tmax = "tmax", tmin = "tmin"), 
                           obs = c(tmax = "tmax_obs", tmin = "tmin_obs"))) %>% 
  ggplot(aes(obs, prono)) +
  geom_smooth(method = "lm", aes(color = factor(validez_del_pronostico)), se = FALSE) +
  geom_abline(slope = c(1, 1), intercept = c(-2, 2), linetype = 3) +
  geom_abline(slope = c(1), intercept = c(0)) +
  geom_point(aes(color = factor(validez_del_pronostico))) +
  scale_color_manual(values = c("darkorange", rgb(0, 139, 139, maxColorValue = 255))) +
  facet_wrap(~variable, labeller = labeller(variable = c("1" = "Temperatura máxima",
                                                         "2" = "Temperatura mínima")),
             scales = "free") +
  labs(x = "Observación", 
       y = "Pronóstico",
       color = "Validez") +
  theme_minimal(base_size = size) +
  theme(legend.position = "bottom")
```
]

.pull-right[

```{r}
ciudad %>% 
  # melt(measure.vars = c("tmax", "tmax_obs")) %>% 
  .[, ":="(diff_max = tmax_obs - tmax,
           diff_min = tmin_obs - tmin)] %>% 
  melt(measure.vars = c("diff_max", "diff_min")) %>% 
  ggplot(aes(value)) +
  geom_histogram(aes(fill = factor(validez_del_pronostico)), 
                 binwidth = 1, 
                 position = "dodge",
                 color = "white") +
  scale_fill_manual(values = c("darkorange", rgb(0, 139, 139, maxColorValue = 255))) +
  scale_x_continuous(breaks = seq(-4, 4, 1)) +
  facet_wrap(~variable, labeller = labeller(variable = c("diff_max" = "Temperatura máxima",
                                                         "diff_min" = "Temperatura mínima"))) +
  labs(fill = "", x = "Diferencia observación - pronóstico") +
  theme_minimal(base_size = size) +
  theme(legend.position = "bottom")
```
]



---

## Precipitación

.pull-left[

### Tabla de contingencia

```{r}
tabla <- ciudad %>% 
  select(precipitacion, precipitacion_obs) %>% 
  mutate(precipitacion_obs = factor(precipitacion_obs, levels = c("0", "1")),
         precipitacion = factor(precipitacion, levels = c("0", "1"))) %>% 
  table()
attr(tabla, "dimnames") <- list("Prono" = c("Prono No", "Prono Sí"),
                                "Obs" = c("Obs No", "Obs Sí"))

pander::pander(tabla, style = "rmarkdown")

tabla <- tabla %>% 
  addmargins()

acierto <- round((tabla[2, 2] + tabla[1, 1]) / tabla[3, 3], digits = 2)
bias <- round((tabla[2, 2] + tabla[2, 1]) / (tabla[2, 2] + tabla[1, 2]), digits = 2)
pod <- round(tabla[2, 2] / (tabla[2, 2] + tabla[1, 2]), digits = 2)
far <- round(tabla[2, 1] / (tabla[2, 2] + tabla[2, 1]), digits = 2)
ts <- round(tabla[2, 2] / (tabla[2, 2] + tabla[2, 1] + tabla[1, 2]), digits = 2)
```

]

.pull-right[

### Estadísticos

- Tasa de acierto: `r acierto`
- BIAS: `r bias`
- POD: `r pod`
- FAR: `r far`
- TS: `r ts`

]

---

class: inverse, center, middle

# Ciudad 3: Córdoba

---

## Temperatura

.pull-left[

```{r}
ciudad <- setDT(loc3)

ciudad %>% 
  melt(measure.vars = c("tmax", "tmax_obs")) %>% 
  ggplot(aes(fecha_pronos, value)) +
  geom_line(aes(linetype = variable), color = "red") +
  geom_point(aes(shape = variable), color = "red") +
  scale_shape(labels = c("Pronóstico", "Observación")) +
  scale_linetype(labels = c("Pronóstico", "Observación")) +
  facet_wrap(~validez_del_pronostico, 
             labeller = labeller(validez_del_pronostico = c("24" = "Validez 24 hs", 
                                                            "48" = "Validez 48 hs"))) +
  labs(x = "",
       y = "Temperatura mínima",
       shape = "",
       linetype = "") +
  theme_minimal(base_size = size) +
  theme(legend.position = "bottom") +
  
  ciudad %>% 
  melt(measure.vars = c("tmin", "tmin_obs")) %>% 
  ggplot(aes(fecha_pronos, value)) +
  geom_line(aes(linetype = variable), color = "blue") +
  geom_point(aes(shape = variable), color = "blue") +
  scale_shape(labels = c("Pronóstico", "Observación")) +
  scale_linetype(labels = c("Pronóstico", "Observación")) +
  facet_wrap(~validez_del_pronostico, 
             labeller = labeller(validez_del_pronostico = c("24" = "Validez 24 hs", 
                                                            "48" = "Validez 48 hs"))) +
  labs(x = "",
       y = "Temperatura mínima",
       shape = "",
       linetype = "") +
  theme_minimal(base_size = size) +
  theme(legend.position = "bottom") +
  patchwork::plot_layout(ncol = 1) 
```
]

--
.pull-right[

```{r}
ciudad %>%
  melt(measure.vars = list(prono = c(tmax = "tmax", tmin = "tmin"), 
                           obs = c(tmax = "tmax_obs", tmin = "tmin_obs"))) %>% 
  .[, variable := if_else(variable == 1, "Temperatura máxima", "Temperatura mínima")] %>% 
  .[, .(bias = mean(prono - obs, na.rm = TRUE),
        mae = mean(abs(prono - obs), na.rm = TRUE),
        rmse = sd(prono - obs, na.rm = TRUE),
        cor = cor(prono, obs)), by = .(validez_del_pronostico, variable)] %>% {
          tabla <- .
          kable(., col.names = c("Validez", "Variable", "BIAS", "MAE", "RMSE", "Correlación"),
                align = "clcccc",
                digits = 2) %>% 
            column_spec(3, color = if_else(tabla$bias > 0, "red", "blue")) %>% 
            kable_styling(full_width = FALSE, font_size = 14,
                          bootstrap_options = c("responsive"))       
          
        }

```

]

---

.pull-left[

```{r}
ciudad %>%
  melt(measure.vars = list(prono = c(tmax = "tmax", tmin = "tmin"), 
                           obs = c(tmax = "tmax_obs", tmin = "tmin_obs"))) %>% 
  ggplot(aes(obs, prono)) +
  geom_smooth(method = "lm", aes(color = factor(validez_del_pronostico)), se = FALSE) +
  geom_abline(slope = c(1, 1), intercept = c(-2, 2), linetype = 3) +
  geom_abline(slope = c(1), intercept = c(0)) +
  geom_point(aes(color = factor(validez_del_pronostico))) +
  scale_color_manual(values = c("darkorange", rgb(0, 139, 139, maxColorValue = 255))) +
  facet_wrap(~variable, labeller = labeller(variable = c("1" = "Temperatura máxima",
                                                         "2" = "Temperatura mínima")),
             scales = "free") +
  labs(x = "Observación", 
       y = "Pronóstico",
       color = "Validez") +
  theme_minimal(base_size = size) +
  theme(legend.position = "bottom")
```
]

.pull-right[

```{r}
ciudad %>% 
  # melt(measure.vars = c("tmax", "tmax_obs")) %>% 
  .[, ":="(diff_max = tmax_obs - tmax,
           diff_min = tmin_obs - tmin)] %>% 
  melt(measure.vars = c("diff_max", "diff_min")) %>% 
  ggplot(aes(value)) +
  geom_histogram(aes(fill = factor(validez_del_pronostico)), 
                 binwidth = 1, 
                 position = "dodge",
                 color = "white") +
  scale_fill_manual(values = c("darkorange", rgb(0, 139, 139, maxColorValue = 255))) +
  scale_x_continuous(breaks = seq(-4, 4, 1)) +
  facet_wrap(~variable, labeller = labeller(variable = c("diff_max" = "Temperatura máxima",
                                                         "diff_min" = "Temperatura mínima"))) +
  labs(fill = "", x = "Diferencia observación - pronóstico") +
  theme_minimal(base_size = size) +
  theme(legend.position = "bottom")
```
]



---

## Precipitación

.pull-left[

### Tabla de contingencia

```{r}
tabla <- ciudad %>% 
  select(precipitacion, precipitacion_obs) %>% 
  mutate(precipitacion_obs = factor(precipitacion_obs, levels = c("0", "1")),
         precipitacion = factor(precipitacion, levels = c("0", "1"))) %>% 
  table()
attr(tabla, "dimnames") <- list("Prono" = c("Prono No", "Prono Sí"),
                                "Obs" = c("Obs No", "Obs Sí"))

pander::pander(tabla, style = "rmarkdown")

tabla <- tabla %>% 
  addmargins()

acierto <- round((tabla[2, 2] + tabla[1, 1]) / tabla[3, 3], digits = 2)
bias <- round((tabla[2, 2] + tabla[2, 1]) / (tabla[2, 2] + tabla[1, 2]), digits = 2)
pod <- round(tabla[2, 2] / (tabla[2, 2] + tabla[1, 2]), digits = 2)
far <- round(tabla[2, 1] / (tabla[2, 2] + tabla[2, 1]), digits = 2)
ts <- round(tabla[2, 2] / (tabla[2, 2] + tabla[2, 1] + tabla[1, 2]), digits = 2)
```

]

.pull-right[

### Estadísticos

- Tasa de acierto: `r acierto`
- BIAS: `r bias`
- POD: `r pod`
- FAR: `r far`
- TS: `r ts`

]